【裁判字號】    99,聲再,80
【裁判日期】    990730
【裁判案由】    詐欺
【裁判全文】
臺灣高等法院臺南分院刑事裁定        99年度聲再字第80號
再審聲請人
即受判決人  甲○
上列聲請人因詐欺案件，對於本院97年度重上更（二）字第94號
中華民國98年8月11日第二審確定判決（起訴案號：臺灣臺南地
方法院檢察署89年度偵字6509號、10037號，移送併辦案號：同
署89年度偵字第8304號），聲請再審，本院裁定如下：
    主  文
再審之聲請駁回。
    理  由
一、聲請再審意旨略以：
(一)聲請人即被告甲○經本院97年度重上更(二)字第94號刑事判
    決以共同常業詐欺罪判處有期徒刑5年10月確定，然被告前
    曾經本院以95年度重上更(一)字第310號判決諭知「被告甲
    ○無罪」，且共同被告張家福等人業經本院以93年度上更(
    一) 字第311號改判無罪，歷審法院均認定為被告與共同被
    告張家福等人為共同正犯，依共同責任原則，自應同論有罪
    或無罪，卻形成論處被告有罪，而共犯張家福等人無罪之二
    種不同判決結果，對被告而言，甚為不利，且此認事用法足
    以影響判決之結果，對於被告有無構成刑法第340條常業詐
    欺罪，實有統一法令審判之必要。且被告張家福等人所涉台
    灣台南地方法院89年度訴字第1454號詐欺案件，經共犯張家
    福等人提起上訴，業經本院以93年度上更(一)字第311號刑
    事判決撤銷改判無罪確定在案，則本案所憑之上開判決既已
    經確定裁判變更，自合於刑事訴訟法第420條第1項第4款之
    規定「原判決憑之通常法院或特別法院之裁判已經確定變更
    者」，得聲請再審，予以公正合理判決被告無罪。
(二)被告於台南縣調查站之供述，及與被告張家福之通訊監察譯
    文中全無詐欺行為，亦未唆使他人向任何人詐騙財物，再者
    ，依卷內全部資料並無任何一位被害人曾證述係遭被告甲○
    所詐騙，或其遭詐騙之經過與被告有何關係，再來被告既無
    培養所謂之「人頭支票」帳戶，且所有關於本案之相關金融
    機關，均無因此受到任何詐騙，又被告並無以所謂「人頭支
    票」去從事任何之詐騙行為，故至今無任何受害者，亦無有
    受害者提出告訴，因此被告何有詐欺之罪行？爰請鈞院明察
    。
(三)判決確定後，發現該案件之審判係違背法令判決，得聲請再
    審，被告認上開確定判決之審判有關被告是否構成刑法第34
    0條「常業詐欺」之認定部分，實係違背法令，且刑事訴訟
    法第161條已於91年2月8日修正公布，修正後同條第一項規
    定：檢察官就被告犯罪事實，應負舉證責任，並指出證明之
    方法。本件雖係檢察官於上開規定修正公佈前起訴，然基於
    程序從新之法理，自亦應適用該規定合先敘明。因此檢察官
    對於起訴犯罪事實，應負提出證據，苟其所提出之證據，不
    足為被告有罪之積極證明，基於無罪推定原則，則應為被告
    無罪判決之諭知。基於刑事訴訟法修正後，該法第163條第2
    項規定：法院為發見真實，得依職權調查證據，但於公平正
    義之維護或對被告之利益有重大關係事項，法院應依職權調
    查之，且檢察官自應就行為人究係販賣何支票供買受人持以
    「對何人詐欺」、「詐欺何項財物」之具體犯罪構成要件事
    實，負舉證責任，並指出犯罪之證據及證明之方法，至今全
    無依證據法則及論理法則提出，可知檢察官提出之證明方法
    根本不足以成立犯罪之可能，綜上所述，本案原判決既有證
    據上理由矛盾及認事用法之違法，足以影響對被告之判決結
    果，且對於被告不利，案經確定，懇求鈞院能重起調查云云
    。
二、按聲請再審，由判決之原審法院管轄；法院認為聲請再審之
    程序違背規定者，應以裁定駁回之，刑事訴訟法第426條第1
    項、第433條分別定有明文。復按再審程序係就確定判決事
    實錯誤所設之救濟方法，除有刑事訴訟法第426條第3項前段
    所定情形外，應由判決之原審法院管轄。又上級審法院以上
    訴不合法，從程序上判決駁回上訴者，聲請再審之對象為原
    法院之判決，並非上級審法院之程序判決，該再審案件，仍
    應由原判決之法院管轄（最高法院93年度台聲字第2號裁定
    意旨參照）。查本件聲請人因常業詐欺案件，經本院以97年
    度上更（二）字第94號判決判處有期徒刑5年10月，經受判
    決人上訴至最高法院，最高法院以受判決人上訴違背法律上
    之程式，於98年11月19日以98年度臺上字第6927號判決駁回
    上訴確定在案，有上開判決影本及被告前案紀錄表附卷可稽
    。從而本件聲請人對本院之前揭97年度上更（二）字第94號
    判決聲請再審，尚與法律無違，合先敘明。
三、次按「法院認為無再審理由經裁定駁回後，不得更以同一原
    因聲請再審。」，刑事訴訟法第434條第2項亦定有明文。經
    查：本件聲請人如前述係以本件檢察官未負舉證責任、原判
    決所憑之通常法院或特別法院之裁判已經確定變更等理由聲
    請再審，然其聲請再審之前揭理由，業經聲請人以相同之再
    審事由向本院聲請再審，該聲請理由因與刑事訴訟法第420
    條第1項第4、6款之規定不符，因而經本院以無再審理由而
    裁定駁回在案，有本院99年度聲再更字第1號裁定附卷可參
    ，是依刑事訴訟法第434條第2項之規定，聲請人再以同一理
    由提起本件聲請，自於法不合。
四、綜上，聲請人聲請再審，其程序顯屬違背規定，應予駁回。
五、爰依刑事訴訟法第433條，裁定如主文。
中    華    民    國    99    年     7    月    30    日
                  刑事第四庭    審判長法  官  吳志誠
                                      法  官  彭喜有
                                      法  官  羅心芳
以上正本證明與原本無異。
如不服本裁定，應於收受本裁定後五日內向本院提出抗告狀。
                                      書記官  蔡振豐
中    華    民    國    99    年     7    月    30    日

司法院資訊處製作；財團法人民間司法改革基金會備份。
